【裁判字號】    94,訴,1084
【裁判日期】    950112
【裁判案由】    偽造文書等
【裁判全文】
臺灣臺北地方法院刑事判決              94年度訴字第1084號
公  訴  人  臺灣臺北地方法院檢察署檢察官
被      告  乙○○
                      樓
上列被告因偽造文書等案件，經檢察官提起公訴（93年度偵字第
10560號），嗣於本院準備程序進行中，被告先就被訴事實為有
罪之陳述，經裁定進行簡式審判程序，判決如下：
    主  文
乙○○共同行使偽造私文書，足以生損害於他人，處有期徒刑伍
月，如易科罰金，以參佰元折算壹日。
偽造之「翡翠綠鮮果店」及「丙○○」印章各壹個、偽造之在職
證明書壹紙、薪資明細參紙上偽造之「翡翠綠鮮果店」印文肆枚
、「丙○○」印文肆枚均沒收。
    事  實
一、乙○○因亟需借款處理其女友後事，明知其於民國91年6月
    起始任職於位在臺北縣新店市○○路32巷2號1樓之綠翡翠鮮
    果店（店招為「翡翠綠鮮果店」、負責人為丙○○），為能
    向設在臺北市○○區○○路171號12樓之5之喬美國際網路股
    份有限公司（下稱喬美公司）借款（借款方式為先由借款人
    向喬美公司預借現金，並加入喬美公司組成性質近於民間互
    助會之網路儲蓄會（一死會一活會），再由借款人另以互助
    會標得款項償還借款，後以支付標息、徵信費、資訊服務費
    之名目返還本金利息），竟與設在臺北縣板橋市○○路○段
    135號之權威理財有限公司（下稱權威公司）負責人甲○○
    （另由臺灣板橋地方法院檢察署93年度偵字第5880號不起訴
    處分確定）基於行使偽造私文書及詐欺取財之犯意聯絡，在
    91年11月5日，先由甲○○指示不知情之刻印店人員偽刻「
    翡翠綠鮮果店」及「丙○○」之印章，另偽造記載乙○○自
    民國89年9月1日起即持續任職於翡翠綠鮮果店等不實事項之
    員工在職證明書1紙，及接續偽造記載乙○○於90年8月份、
    90 年9月份、90年10月份自翡翠綠鮮果店領取薪資分別為新
    臺幣（下同）3萬1500元、3萬0600元、3萬0500元等不實事
    項之薪資明細3紙，並持上開偽造之「翡翠綠鮮果店」「丙○○」印章，蓋用於上開在職證明書、薪資明細而偽造印文
    （合計有翡翠綠鮮果店偽造印文4枚、丙○○偽造印文4枚）
    ，以此方式偽造關於服務之證書及接續偽造私文書，再由甲○○持上開偽造關於服務之證書及偽造私文書，於91年11月
    下旬某日，一次向不知情之喬美公司業務經理陳建圳（另經
    臺灣臺北地方法院檢察署93年度偵字第10560號不起訴處分
    確定）行使，足以生損害於丙○○、翡翠綠鮮果店及喬美公
    司，並以上開方式為詐術，使喬美公司誤認乙○○有長期固
    定工作與收入而陷於錯誤，於91年12月5日、同年月7日先後
    撥借15 萬元、1萬0200元（合計16萬0200元）予乙○○，嗣
    因乙○○僅繳納一期標息即未再付款，喬美公司訴請偵辦詐
    欺罪嫌，始悉上情。
二、案經臺灣板橋地方法院檢察署檢察官自動檢舉並移轉臺灣臺
    北地方法院檢察署檢察官偵查起訴，嗣於本院準備程序進行
    中，乙○○先就被訴事實為有罪之陳述，經裁定進行簡式審
    判程序。
    理  由
一、程序部分：
    (一)本件被告乙○○詐欺取財之犯行，前經臺灣臺北地方法院
      檢察署檢察官於91年9月25日以犯罪嫌疑不足為由，以91
      年度偵字第19809號不起訴處分確定，嗣檢察官又以被告
      涉有詐欺取財罪嫌為由，另提起本件公訴，按不起訴處分
      已確定者，原則上不得對於同一案件再行起訴，刑事訴訟
      法第260條定有明文，然同條另規定發現新事實或新證據
      不在此限，所謂發現新事實或新證據，係指不起訴處分前
      未經發現，且足認被告有犯罪嫌疑者而言，最高法院23年
      上字第1754號判例意旨可資參照，查臺灣臺北地方法院檢
      察署91年度偵字第19809號不起訴處分時，並未發現被告
      有行使偽造之在職證明書、薪資明細此種詐欺手段之情，
      是依上開說明，檢察官自得就同一案件對被告再行起訴，
      先此敘明。
    (二)證據能力之判斷：
      查本件被告所為之自白，並無出於強暴、脅迫、利誘、
        詐欺、疲勞訊問、違法羈押或其他不正之方法，亦非違
        反法定障礙事由經過期間不得訊問或告知義務之規定而
        為，依刑事訴訟法第156條第1項、第158條之2規定，應
        認其有證據能力。
      證人簡永泉、陳建圳、甲○○、丙○○、洪世川於審判
        外之陳述，依刑事訴訟法第273條之2規定排除同法第15
        9條第1項傳聞排除法則之適用，自有證據能力。
      再查，本件資以認定被告犯罪事實之非供述證據（即綠
        翡翠鮮果店營利事業登記證、喬美網路儲蓄會申請書、
        會員契約書、同意書、本票、授權書、會員名單、上海
        商業儲蓄銀行匯出匯款申請書、儲蓄會得標表、會員得
        標明細、借還款資料、個人繳款資料、喬美公司授信戶
        評估報告、在職證明書、薪資明細等），均無違反法定
        程序而取得之情形，依刑事訴訟法第158條之4反面規定
        ，自有證據能力。
二、上揭犯罪事實，業據被告坦承不諱，核與證人即喬美公司負
    責人簡永泉、喬美公司業務經理陳建圳、綠翡翠鮮果店負責
    人丙○○、綠翡翠鮮果店員工洪世川等人證述內容相符，亦
    與證人即權威公司負責人甲○○之部分證述內容（證稱受被
    告委託媒介向喬美公司借款，並代為製作員工在職證明書、
    薪資明細等部分）相符，並有卷附綠翡翠鮮果店營利事業登
    記證、喬美網路儲蓄會申請書、會員契約書、同意書、本票
    、授權書、會員名單、上海商業儲蓄銀行匯出匯款申請書（
    喬美公司91年12月5日、91年12月7日各匯出15萬元、1萬020
    0元予被告）、儲蓄會得標表、會員得標明細、借還款資料
    、個人繳款資料、喬美公司授信戶評估報告（評估認為被告
    乃翡翠綠鮮果店的理貨員、服務多年、月入4萬餘元）、偽
    造之在職證明書、薪資明細等可資佐證，堪信被告自白與事
    實相符；按在職證明書，為關於服務之證書，最高法院91年
    度臺上字第7108號判決意旨可資參照；又甲○○雖經臺灣板
    橋地方法院檢察署檢察官以犯罪嫌疑不足為由而為不起訴處
    分確定在案，然被告確與甲○○共同偽造印章、印文、薪資
    明細及在職證明書之情，業據被告供述綦詳，且甲○○亦不
    諱言有代為製作本件在職證明書及薪資明細，所開設公司樓
    下確有被告所述刻印店之情，對於有無協助辦理本件貸款文
    件製作、遞送之情，所述先後矛盾，衡情甲○○乃協助被告
    辦理借款業務之人，對於此種借款需何種文件顯較被告熟稔
    ，倘無甲○○指示告知，被告當無知悉需偽造較長工作期間
    、穩定收入之相關文件方能順利貸款之可能，是上開不起訴
    處分，尚不能拘束本院關於事實之認定；被告持偽造之在職
    證明書、薪資明細向喬美公司業務經理陳建圳行使，自足以
    生損害於偽造名義人翡翠綠鮮果店、丙○○及行使對象喬美
    公司，綜上所述，本件事證明確，被告犯行堪以認定，應依
    法論科。
三、核被告所為，係犯刑法第210條、第216條之行使偽造私文書
    罪，同法第212條、第216條行使偽造關於服務之證書罪，同
    法第339條第1項詐欺取財罪；被告與甲○○就上開犯行，有
    犯意之聯絡與行為之分擔（被告分擔領取詐得款項之部分犯
    行），皆為共同正犯；被告雖先後有多次偽造私文書之行為
    ，然上開數行為係於密切接近之時地實施，侵害均為同一法
    益，各行為之獨立性極為薄弱，依一般社會健全觀念，在時
    間差距上，難以強行分開，在刑法評價上，以視為數個舉動
    之接續施行，合為包括之一行為予以評價，較為合理，自屬
    接續犯，而為包括之一罪；被告偽造私文書、關於服務之證
    書後復持以行使，其偽造印章、印文乃係偽造私文書、關於
    服務之證書之階段行為，又偽造私文書、關於服務之證書之
    低度行為應為行使偽造私文書、關於服務之證書之高度行為
    所吸收，均不另論罪；被告一個行使行為，同時行使私文書
    及關於服務之證書，觸犯數罪名，為想像競合犯，應從一重
    之行使偽造私文書處斷；被告行使偽造私文書之目的在於詐
    欺取財，所犯二罪間，有方法目的之牽連關係，為牽連犯，
    應從一重之行使偽造私文書罪論處；爰審酌被告犯罪之目的
    、動機、手段、詐得款項金額、所生危害、嗣後坦承犯行，
    並已與被害人和解，有卷附和解書1紙可稽、其犯後態度等
    一切情狀，量處如主文所示之刑，並諭知易科罰金之折算標
    準；偽造之「翡翠綠鮮果店」及「丙○○」印章各一個，爰
    依刑法第219條宣告沒收，又偽造之在職證明書1紙、薪資明
    細3紙已向喬美公司提出而不復為被告所有，然其上偽造之
    「翡翠綠鮮果店」印文（共4枚）、「丙○○」印文（共4枚
    ），仍依刑法第219條規定沒收之。
據上論斷，應依刑事訴訟法第273條之1第1項、第299條第1項前
段，刑法第28條、第210條、第212條、第216條、第339條第1項
、第55條、第41條第1項前段、第219條，罰金罰鍰提高標準條例
第1條前段、第2條，判決如主文。
本案經檢察官到庭執行職務
中    華    民    國    95    年    1     月    12    日
                  刑事第十二庭  法  官  張永宏
以上正本證明與原本無異。
如不服本判決，應於判決送達後10日內，向本院提出上訴狀。
                                書記官  楊灥
中    華    民    國    95    年    1     月    12    日
附錄本件論罪科刑法條全文
中華民國刑法第210條
偽造、變造私文書，足以生損害於公眾或他人者，處5年以下有
期徒刑。
中華民國刑法第216條
行使第210條至第215條之文書者，依偽造、變造文書或登載不實
事項或使登載不實事項之規定處斷。
中華民國刑法第339條
意圖為自己或第三人不法之所有，以詐術使人將本人或第三人之
物交付者，處5年以下有期徒刑、拘役或科或併科1千元以下罰金
。
以前項方法得財產上不法之利益或使第三人得之者，亦同。
前二項之未遂犯罰之。


司法院資訊處製作；財團法人民間司法改革基金會備份。
